【裁判字號】    92,訴,218
【裁判日期】    920915
【裁判案由】    毒品危害防制條例
【裁判全文】
臺灣板橋地方法院刑事判決                          九十二年度訴字第二一八號
    公  訴  人  臺灣板橋地方法院檢察署檢察官
    被      告  乙○○
    選任辯護人  黃國堂律師
    被      告  丙○○
右列被告等因違反毒品危害防制條例案件，經檢察官提起公訴（九十年度偵字第一九
七二四號），本院判決如左：
    主  文
乙○○連續轉讓第二級毒品，累犯，處有期徒刑玖月，扣案之毒品安非他命壹小包（
淨重壹公克），沒收銷燬之；其餘被訴意圖販賣而持有毒品部分無罪。
丙○○共同轉讓第二級毒品，累犯，處有期徒刑柒月。
    事  實
一、乙○○前曾違反麻醉藥品管理條例及藥事法等案件，其中於民國（下同）八十五
    年間因違反麻醉藥品管理條例案件，經台灣台北地方法院於八十六年一月二十七
    日以八十五年度易字第七五一五號判決，判處有期徒刑三月如易科罰金以三百元
    折算一日確定，嗣於八十六年三月二十一日易科罰金執行完畢。其猶不知悛悔，
    明知安非他命業經毒品危害防制條例列為第二級毒品，不得轉讓或持有，竟基於
    轉讓第二級毒品安非他命之概括犯意，自九十年九月初某日起至同年十一月二十
    日下午五時許止，在台北縣土城市○○路○段之空屋及板橋市某處民宅內，連續
    五次將少量之毒品安非他命無償轉讓予甲○○施用（甲○○施用毒品部分，業經
    檢察官以無繼續施用毒品傾向，為不起訴處分在案）。嗣於九十年十一月二十日
    晚上八時許，乙○○與甲○○在台北縣板橋市○○街三七二巷口時為警當場查獲
    ，並扣得乙○○所有之毒品安非他命一小包（淨重一公克）。
二、丙○○前曾於八十七年間因犯妨害公務案件，經台灣彰化地方法院於八十七年四
    月二十八日以八十七年度訴字第二七六號判決，判處有期徒刑四月，復經台灣高
    等法院駁回上訴確定，嗣入監執行至八十九年五月二十一日徒刑期滿執行完畢。
    詎其仍未知悔悟，復與丁○○（俟通緝到案後，另行審結）基於轉讓第二級毒品
    安非他命之共同犯意聯絡，於九十年十月一日，在台北縣土城市○○路上，以每
    半兩二萬五千元之代價，轉讓第二級毒品安非他命予乙○○一次。嗣經警於九十
    年十一月二十一日凌晨一時許，在台北縣土城市○○路○段廣福國小校門口前查
    獲。
三、案經台北縣政府警察局三重分局報請台灣板橋地方法院檢察署檢察官偵查起訴。
    理  由
壹、被告乙○○有罪部分：
一、訊據被告乙○○矢口否認前揭犯罪事實，辯稱：「我沒有拿安非他命給甲○○過
    ，我們二人是互相施用，如果我有安非他命，我就分她吸食，如果她在施用，就
    會分給我」云云（見本院卷宗九十二年四月三十日調查筆錄）。惟查，右揭犯罪
    事實，業據證人甲○○於警詢時證稱：「（問：乙○○提供安非他命讓妳吸食有
    無代價？）沒有代價」、「（問：乙○○共提供妳吸食安非他命幾次？從何時起
    提供？）約五次左右，從九十年九月初開始提供。」等語（見偵查卷宗甲○○警
    詢筆錄），而被告乙○○於本院訊問時亦曾供稱：「她（指甲○○）是透過朋友
    小寶的女友阿萍介紹認識的，我與她見面大概只有一、二次」等語（見同上本院
    卷宗九十二年四月三十日調查筆錄），被告乙○○既供稱僅與證人甲○○見面一
    、二次，而證人甲○○卻指稱被告乙○○曾提供約五次之安非他命供其施用，是
    非僅如被告乙○○前揭所辯分甲○○吸食乙情，且縱被告乙○○對於證人甲○○
    取去施用之行為未為表示反對之意思，並置於甲○○隨時可取得施用之情況下，
    其既係免費提供安非他命予甲○○施用，顯見其有無償轉讓安非他命予甲○○之
    犯意甚明，此外，被告乙○○與甲○○為警查獲時，為警扣得之被告乙○○所有
    安非他命一小包（淨重一公克），證人甲○○於警詢時亦證稱：「該包安非他命
    是乙○○與我在今日（即九十年十一月二十日）下午五時許，在板橋市（詳細地
    址不知道）一處民宅內共同吸食使用過，該安非他命係乙○○所有」等語（見同
    上甲○○警詢筆錄）在卷，是本件事證已臻明確，被告乙○○前揭犯行洵堪認定
    ，應予依法論科。
二、按毒品危害防制條例業於八十六年十月三十日經立法院三讀通過，經總統於八十
    七年五月二十日公布施行，自同年月二十二日起生效，該條例已將安非他命列為
    第二級毒品管制，自不得非法轉讓或持有，被告乙○○違反此項規定，轉讓安非
    他命予甲○○施用之行為，核係觸犯同條例第八條第二項之轉讓第二級毒品罪。
    被告乙○○轉讓前持有安非他命之低度行為，應為其轉讓之高度行為所吸收，不
    另論罪。又其五次轉讓安非他命之犯行，時間緊接，所犯又係構成犯罪要件相同
    之罪名，顯係基於概括犯意為之，為連續犯，應依刑法第五十六條之規定以一罪
    論，並加重其刑。再查，被告乙○○前有如事實欄所示之論罪科刑執行情形，有
    台灣高等法院被告全國前案紀錄表一份在卷可考，其於有期徒刑執行完畢後之五
    年以內，再犯有期徒刑以上之本罪，為累犯，應依刑法第四十七條之規定加重其
    刑，爰依法遞加重之。爰審酌被告乙○○已有施用毒品之紀錄，仍非法轉讓安非
    他命予他人，所為對他人身心之戕害與其對社會治安可能之危害程度，及其犯罪
    後否認犯行等一切情狀，量處如主文所示之刑，以示懲儆。至扣案之毒品安非他
    命一小包（淨重一公克），係屬被告乙○○所有，且係屬查獲之毒品，爰依毒品
    危害防制條例第十八條第一項前段之規定併予宣告沒收銷燬之，附予敘明。
三、公訴意旨另以：被告乙○○於九十年十一月十五日，以一小包新台幣（下同）一
    千元之代價，向戊○○（另經檢察官為不起訴處分在案），轉讓第二級毒品安非
    他命一次，因認被告乙○○此部分亦涉有毒品危害防制條例第八條第二項之轉讓
    第二級毒品罪嫌。公訴人認被告乙○○涉有前揭轉讓毒品予戊○○之犯行，無非
    係以證人戊○○於警詢中之指陳為其論據，然為被告乙○○所否認，而證人戊○○於本院調查時雖仍指陳被告乙○○確有拿毒品給他乙情，但先則陳稱：「先前
    被乙○○打過... 因為與朋友的糾紛，我從勒戒所出所時，他就將我打到頭破血
    流... 在警局時我有向製作筆錄的警員表示我有被乙○○打過」等語，復改稱：
    「乙○○是沒有出手，是與我一起去勒戒的人打的」等語，是證人戊○○既與被
    告乙○○素有怨隙，其片面指陳被告乙○○曾轉讓毒品予伊乙情，是否可採，容
    有產生合理懷疑之餘地，且查無其他之補強證據足以證明被告乙○○此部分犯行
    ，殊無從僅憑證人戊○○單一之指訴，遽認被告乙○○此部分轉讓毒品之犯行，
    既不能證明被告乙○○此部分犯罪，原應依法為被告乙○○無罪之判決，惟公訴
    人認此部分與被告乙○○前揭論罪科刑部分有連續犯裁判上一罪之關係，故不另
    為無罪之諭知。
貳、被告乙○○無罪部分：
一、公訴意旨略以：被告乙○○基於販賣第二級毒品安非他命之意圖，於九十年間，
    向綽號「阿如」惟姓名年籍不詳之女子，以每兩五萬元之代價，連續購入安非他
    命三次而持有之，因認被告乙○○另涉犯毒品危害防制條例第五條第二項意圖販
    賣而持有第二級毒品罪嫌。
二、按犯罪事實應依證據認定之，無證據不得推定其犯罪事實。又不能證明被告犯罪
    者，應諭知無罪之判決，為刑事訴訟法第一百五十四條、第三百零一條第一項所
    明定。又認定不利被告之事實，須依積極證據，苟積極證據不足為不利於被告事
    實之認定時，即應為有利於被告之認定，更不必有何有利之證據；事實之認定，
    應憑證據，如未能發現相當證據，或證據不足證明，自不能以推測或擬制之方法
    ，以為裁判之基礎（最高法院三十年上字第八一六號、四十年臺上字第八六號判
    例意旨參照）。
三、公訴人認被告乙○○涉有右揭意圖販賣而持有毒品安非他命之犯行，無非係以被
    告乙○○於警詢中曾坦承有向綽號「阿如」之姓名年籍均不詳之女子，連續三次
    購入一兩之毒品安非他命乙情為其論據。訊據被告乙○○則堅決否認有何意圖販
    賣而持有毒品安非他命之犯行，辯稱：「我總共向其（指阿如）買過三次安非他
    命，五萬元三十五公克，三千元一公克，我都是陸陸續續施用，有的壞掉，我就
    丟掉，大量購買比較省錢」等語（見本院卷宗九十二年四月三十日調查筆錄）。
    經查，意圖販賣毒品而持有罪，與持有毒品罪二者犯罪態樣，其所侵害社會法益
    之輕重有別，事涉罪名與刑罰甚鉅，被告有無販賣毒品自應審慎為之，尤應採嚴
    格證據主義，始符合被告基本人權保障之法則，而所謂意圖販賣而持有毒品者，
    係指被告購入毒品之初，並非意在販賣，而係購入持有後始起意販賣而尚未販出
    者言，苟被告以營利為目的將毒品購入，縱未販出，亦應論以販賣既遂罪，而非
    販賣未遂或意圖販賣而持有，此觀諸最高法院所著二十五年非字第一二三號判例
    意旨即明。而「意圖販賣」該項持有毒品之加重要件，為犯罪構成要件之一部分
    ，自亦應憑積極及嚴格證據認定之，始符合罪刑法定主義之本旨，若無積極證據
    或其證據不足以證明，自不能以推測或擬制之方法，作為裁判基礎，且所憑之證
    據，無論直接或間接證據，其為訴訟上之證明，須於通常一般之人均不致有所懷
    疑，而得確信其為真實者，始得據之為有罪之認定，倘其證明尚未達到此一程度
    ，而有合理性懷疑之存在時，即無從率為該當其意圖販賣之構成要件。查本件遍
    觀全卷，除被告乙○○於警詢中曾自承向綽號「阿如」之女子購入三次數量均為
    一兩之毒品安非他命外，並無查獲諸如電子秤或分裝袋等證物，在無其他積極證
    據佐證下，自不能率予認定被告即有販賣毒品之意圖，且稽之全案卷證，亦未見
    足以認定被告乙○○如何有營利之意圖、如何販入、計畫如何出售牟利之積極證
    據。是依公訴意旨所舉證據，徒憑被告乙○○於警詢中供稱向他人三次購入毒品
    之客觀事實，即認定被告有販賣毒品之意圖，實嫌率斷。徵諸前揭說明，本件公
    訴人所舉積極證據不足為不利於被告乙○○之事實認定，即應為有利於被告之認
    定，更不必有何有利之證據（最高法院三十年上字第八一六號判例參照），亦即
    不能以被告乙○○供稱購買之毒品數量稍多，即臆測或推論被告乙○○購入毒品
    後起意販賣，而遽認其有意圖販賣而持有毒品安非他命罪。
四、綜上所述，公訴意旨所指訴之證據，尚不能證明被告乙○○涉犯違反毒品危害防
    制條例第五條第二項之意圖販賣而持有第二級毒品罪，此外復查無其他積極證據
    足資證明被告乙○○有意圖販賣而持有第二級毒品之犯行，則依首揭法條及判例
    意旨，就此部分自應為被告無罪之諭知。
、被告丙○○有罪部分：
一、訊據被告丙○○矢口否認有與丁○○共同轉讓毒品安非他命予同案被告乙○○之
    犯行，辯稱：「我與丁○○於九十年十月四日至同年十月二十六日在台灣台北看
    守所觀察勒戒中，我從來沒有吸食過安非他命」云云（見本院卷宗九十二年三月
    十二日調查筆錄）。經查，右揭犯罪事實，業據證人即同案被告乙○○於警詢中
    曾證稱：「（問：你除向綽號阿如之女子購買毒品安非他命吸食外，又向何人購
    買過毒品安非他命吸食？）我有向綽號「阿潭」之男子購買過安非他命吸食....
    第一次在九十年十月一日於土城市○○路上購買半兩（約二萬五千元）的安非他
    命... 」、「（問：警方提供丙○○之男子年籍資料是否為你所供述之綽號阿潭
    之男子？）是的」等語（見偵查卷宗乙○○警詢筆錄），核與被告丙○○於警詢
    時亦供承：「乙○○曾於九十年九月底叫我幫忙購買安毒，但乙○○和丁○○不
    相識，所以我叫乙○○將二萬五千元拿給我，再由我將錢交給丁○○，之後再由
    我將安非他命毒品半兩轉交給乙○○，我只幫他們轉手一次，我中間亦無圖利。
    」等語（見同上卷宗丙○○警詢筆錄）大致相符。雖證人乙○○於本院調查時，
    與被告丙○○當庭對質時否認於警詢時為上開指陳，改稱：「因為當時警察要我
    交出人來，而丙○○與我表哥不太好，我也看其不順眼，所以我才供出丙○○」
    云云，而被告丙○○亦附和其詞翻供稱：「警察是依據乙○○的筆錄要我配合，
    並表示我自己也當過警察，要我配合，但我向警察表示他們的筆錄錯誤，所以後
    來警察才修改筆錄.... 我確實與乙○○的表哥時常打架」云云（見本院卷宗九
    十二年七月九日調查筆錄），但查，員警係依證人乙○○於警詢時之指陳始得悉
    上情，旋於翌日佈線查獲被告丙○○與丁○○二人乙情，亦據證人乙○○所是認
    （見本院卷宗九十二年七月九日調查筆錄），是證人乙○○嗣後翻異前詞，應係
    礙於被報復之心理，而為避重就經之言詞，此應為情理之常；矧查，被告丙○○
    曾因施用第一級毒品案件，經本院於九十年十月五日以九十年度毒聲字第四０三
    ０號裁定送勒戒處所施以觀察、勒戒，有台灣高等法院被告全國前案紀錄表一份
    在卷可按（附於本院卷內），與本件轉讓之時間（九十年十月一日）並無重疊扞
    格之處，被告丙○○與乙○○於警詢時亦均曾陳稱二人素無怨隙（見同上偵查卷
    宗被告丙○○與乙○○之警詢筆錄），而觀諸被告丙○○之前揭警詢筆錄，亦係
    以連續陳述事實之方式所製作，並非採一問一答之方式而成，是被告丙○○嗣後
    翻供稱警詢筆錄不實在乙節，無非飾詞圖卸之詞，顯不足採信。本件事證明確，
    被告丙○○轉讓毒品犯行洵堪認定，應予依法論科。
二、被告丙○○與丁○○轉讓安非他命予乙○○之犯行，核係違反毒品危害防制條例
    第八條第二項之轉讓第二級毒品罪。被告丙○○轉讓前持有安非他命之低度行為
    ，應為其轉讓之高度行為所吸收，不另論罪。被告丙○○與丁○○就上開犯行，
    有犯意之聯絡及行為之分擔，應論以共同正犯。再查，被告丙○○前有如事實欄
    所示之論罪科刑執行情形，有台灣高等法院被告全國前案紀錄表一份在卷可考，
    其於有期徒刑執行完畢後之五年以內，再犯有期徒刑以上之本罪，為累犯，應依
    刑法第四十七條之規定加重其刑。爰審酌被告丙○○非法轉讓安非他命予他人，
    所為對他人身心之戕害與其對社會治安造成之危害程度，及其犯罪後仍矯飾其犯
    行未見悔悟心等一切情狀，量處如主文所示之刑，以示懲儆。
三、公訴意旨另以：被告丙○○與丁○○基於轉讓第二級毒品之犯意聯絡，於九十年
    十月中旬，在台北縣土城市○○路上，共同以每半兩二萬五千元之代價，轉讓第
    二級毒品安非他命予乙○○，因認被告丙○○此部分亦涉有毒品危害防制條例第
    八條第二項之轉讓第二級毒品罪嫌。公訴人認被告丙○○涉有前揭轉讓毒品予乙○○之犯行，無非係以證人即同案被告乙○○於警詢中之證詞為其論據，然為被
    告丙○○所否認，而被告丙○○於本院調查時亦否認此部分犯行，辯稱：「我與
    丁○○於九十年十月四日至同年十月二十六日在台灣台北看守所觀察、勒戒中」
    等語。經查，被告丙○○前曾因施用第一級毒品案件，經本院於九十年十月五日
    以九十年度毒聲字第四０三０號裁定送勒戒處所觀察、勒戒，直至九十年十月二
    十九日始經台灣板橋地方法院檢察署檢察官以九十年度毒偵字第三九一號因無繼
    續施用毒品傾向為不起訴處分在案，有前揭卷附之台灣高等法院被告全國前案紀
    錄表可考，是以被告丙○○前揭所辯，應堪信實。公訴人以被告丙○○於九十年
    十月中旬，與被告丁○○共同轉讓毒品安非他命予同案被告乙○○之犯行，顯屬
    誤會，故既不能證明被告丙○○此部分犯罪，本應為其無罪之判決，惟公訴人認
    此部分與被告丙○○前揭論罪科刑部分有連續犯裁判上一罪之關係，故不另為無
    罪之諭知。
據上論斷，應依刑事訴訟法第二百九十九條第一項前段、第三百零一條第一項，毒品
危害防制條例第八條第二項、第十八條第一項前段，刑法第十一條前段、第五十六條
、第二十八條、第四十七條，判決如主文。
本案經檢察官朱學瑛到庭執行職務
中      華      民      國      九十二      年      九    月    十五    日
                                  臺灣板橋地方法院刑事第二庭
                                      法  官  陳  靜  茹
右正本證明與原本無異。
如不服本判決，應於判決送達後十日內，向本院提出上訴狀。
                                      書記官  廖  美  紅
中      華      民      國      九十二      年      九    月    十八    日
附錄本案論罪科刑法條全文
毒品危害防制條例第八條
轉讓第一級毒品者，處一年以上七年以下有期徒刑，得併科新臺幣一百萬元以下罰金
。
轉讓第二級毒品者，處六月以上五年以下有期徒刑，得併科新臺幣七十萬元以下罰金
。
轉讓第三級毒品者，處三年以下有期徒刑，得併科新臺幣三十萬元以下罰金。
前三項之未遂犯罰之。


司法院資訊處製作；財團法人民間司法改革基金會備份。
